【裁判字號】    95,交聲,1590
【裁判日期】    951018
【裁判案由】    交管條例聲異
【裁判全文】
臺灣板橋地方法院交通事件裁定        95年度交聲字第1590號
原處分機關  交通部公路總局臺北區監理所
異  議  人
即受處分人  甲○○
上列異議人即受處分人因違反道路交通管理處罰條例案件，對於
交通部公路總局臺北區監理所民國95年9 月21日所為之北監自裁
字第裁40－Z00000000號處分，聲明異議，本院裁定如下：
    主  文
異議駁回。
    理  由
一、按高速公路及快速公路交通管制規則第九條第一項第二款規
    定「汽車行駛高速公路，不得在路肩上行駛」；次按汽車行
    駛於高速公路，不遵使用限制、禁止、行車管制及管理事項
    之管制規則而未依規定使用路肩者，處汽車駕駛人新臺幣（
    下同）三千元以上六千元以下罰鍰；又汽車駕駛人有上開行
    為時，除依原條款處罰鍰外，並記違規點數一點，道路交通
    管理處罰條例第三十三條第一項第九款、第六十三條第一項
    第一款分別定有明文。再汽車駕駛人之行為經以科學儀器取
    得證據資料證明其行為違規，當場不能或不宜攔截製單舉發
    者，得逕行舉發；前項第七款之科學儀器應採固定式，並定
    期於網站公布其設置地點，但汽車駕駛人之行為屬行駛路肩
    ，不在此限。第一項逕行舉發，應記明車輛牌照號碼、車型
    等可資辨明之資料，以汽車所有人為被通知人製單舉發，同
    條例第七之二條第一項第七款、第二項第三款、第四項亦規
    定甚明。
二、本件原處分認異議人即受處分人甲○○於九十五年七月二十
    日十四時四十六分許，駕駛其所有之車號DM─一三一七號自
    用小客車，行經國道一號高速公路南下五十一公里處，違規
    行駛路肩，經內政部警政署國道公路警察局第一警察隊執勤
    員警攝影採證並掣單逕行舉發。受處分人於應到案日期前提
    出申訴，經原處分機關函請舉發機關調查結果，仍認受處分
    人有上開未依規定行駛路肩之違規行為，原處分機關乃依道
    路交通管理處罰條例第三十三條第一項第九款、第六十三條
    第一項第一款（原裁決書漏未記載第一款，惟不影響其裁決
    效力）及違反道路交通管理事件統一裁罰基準表（於期限內
    到案聽候裁決者）之規定，裁處罰鍰四千元，並記違規點數
    一點。
三、異議意旨略以：異議人因故誤駛高速公路路肩，雖違規屬實
    ，警方舉發亦無不當，惟該路段經常性嚴重塞車，又時而開
    放行駛路肩，時而不開放，造成用路人混淆不清云云。
四、經查，異議人於前揭時地駕駛其所有之DM─一三一七號自用
    小客車，違規行駛路肩，經內政部警政署國道公路警察局第
    一警察隊執勤員警錄影存證，並逕行舉發之事實，為異議人
    所不爭執，且有翻拍之採證照片影本二幀、內政部警政署國
    道公路警察局九十五年七月二十八日公警局交字第Z 000
    00000號舉發違反道路交通管理事件通知單影本一份附
    卷可稽。而該路段於四十九點五公里處設有「每日10－14、
    16－19開放小型車行駛路肩」之標誌牌，業據內政部警政署
    國道公路警察局第一警察隊於九十五年九月七日以公警一交
    字第０九五０一七一五七九號函覆在卷，依該標誌牌反面意
    思解釋即已明示，該路段除於上開時段開放外，其他時間不
    開放（即禁止）小型車行駛路肩，其意甚明，本件異議人於
    該路段行駛路肩之時間係十四時四十六分許，並非上述開放
    行駛路肩之時段，異議人未依規定使用路肩之違規事實，應
    堪認定。異議人雖執上開情詞置辯，惟高速公路路肩依高速
    公路及快速公路交通管制規則，原則上禁止行駛，例外始開
    放行駛，此為已考領駕駛執照之駕駛人應有之一般常識，且
    於本件違規地點前約一點五公里處，既設有開放行駛路肩暨
    開放時段之指示標誌牌，已足以提醒用路人路肩開放行駛之
    時段，汽車駕駛人自有注意遵行之義務，況且高速公路路肩
    例外開放通行，無非欲疏解交通壅塞現象，而每日十時至十
    四時、十六時至十九時，係交通流量大之時段，故而該時段
    例外開放小型車可以行駛路肩，此為一般用路人所得輕易理
    解，並無混淆誤認之虞。參以異議人亦自承：當天來回經過
    二趟本件違規地點，於第一趟經過時，發現該時段可以行駛
    路肩，第二趟因趕時間發現有駕駛人行駛路肩，就理所當然
    跟著行駛等語，有聲明異議狀在卷可參，據上足見異議人於
    違規前已知該路段有限時開放行駛路肩之情形，其再次駕車
    行經該路段，應更加注意為是，豈可僅見有其他駕駛人行駛
    路肩，即理所當然免除自身駕車之注意義務，其駕駛行為自
    有過失甚明。而公路警察局員警取締交通違規，旨在維護高
    速公路行車安全及要求用路人共同遵守行車秩序，倘駕駛人
    均得以趕時間為由即恣意違規，則交通秩序及安全如何維護
    ，是異議人辯稱：為了避免耽誤工作之時間始行駛路肩云云
    ，難以作為免除處罰之事由。本件異議人違規行駛路肩之事
    實明確，已如前述，依法即應處罰，異議人對其本身違法行
    為不思檢討改進，竟仍砌詞漫指交通主管機關限時開放行駛
    路肩之措施不當及員警不應於高速公路路肩執行取締勤務云
    云，其所辯容非可取，俱不足採。
五、綜上，異議人駕車行駛於高速公路，未依規定使用路肩之違
    規事證明確。原處分機關據以援引前開規定，裁處異議人罰
    鍰四千元，並記違規點數一點，於法並無違誤。本件異議為
    無理由，應予駁回。
據上論斷，應依道路交通案件處理辦法第十九條，裁定如主文。
中    華    民    國    95    年    10    月    18    日
                  交通法庭  法  官  劉  安  榕
上列正本證明與原本無異。
如不服本裁定，應於裁定送達後五日內向本院提出抗告狀。
                            書記官  楊  馥  如
中    華    民    國    95    年    10    月    18    日


司法院資訊處製作；財團法人民間司法改革基金會備份。
